臺灣高等法院高雄分院刑事判決　　　　 96年度上訴字第659號
上　訴　人　臺灣高雄地方法院檢察署檢察官
被　　　告　甲○○
　　　　　　　　　　（現於臺灣高雄第二監獄）
上列上訴人因被告違反毒品危害防制條例案件，不服臺灣高雄地
方法院95年度訴字第3187號中華民國96年1 月31日第一審判決（
起訴案號：臺灣高雄地方法院檢察署95年度毒偵字第5966號），
提起上訴，本院判決如下：
    主  文
上訴駁回。
    事  實
一、甲○○於民國89年間，因施用毒品案件，經依臺灣高雄地方
    法院89年度毒聲字第5411號裁定送觀察、勒戒後，認有繼續
    施用毒品之傾向，復先後依同法院89年度毒聲字第7401號裁
    定令入戒治處所施以強制戒治、90年度毒聲字第1088號裁定
    停止戒治，所餘戒治期間付保護管束，於90年9 月24日保護
    管束期滿而強制戒治執行完畢，經臺灣高雄地方法院檢察署
    檢察官以90年度戒毒偵字第1122號為不起訴處分確定。另於
    80年間，因違反肅清煙毒條例案件，經同法院以81年度訴字
    第149 號判處有期徒刑3 年2 月，上訴後經本院以81年度上
    訴字第665 號駁回上訴確定，入監服刑，於83年5 月4 日假
    釋出監並付保護管束，惟於84、85年間，再因違反肅清煙毒
    條例案件，分別經原審法院以84年度訴字第2782號、85年度
    訴字第571 號判處有期徒刑3 年4 月、有期徒刑3 年2 月確
    定，上開假釋經撤銷，並入監接續執行上開二罪及假釋撤銷
    後之殘刑，嗣上開三罪經合併定其假釋期間，於88年10月21
    日縮短刑期假釋，又於89年間再經撤銷假釋，入監執行殘刑
    ，甫於94年3 月17日縮刑期滿執行完畢。詎仍不知悔改及戒
    絕毒癮，猶於上開強制戒治執行完畢釋放後5 年內，於95年
    7 月2 日下午16、17時許，在其位於高雄市○鎮區○○街11
    巷2 號住處（起訴書誤載為高雄市前鎮區瑞祥公園廁所內）
    ，基於施用第一級毒品海洛因之犯意，以將第一級毒品海洛
    因摻水加入注射針筒內注射之方式，施用第一級毒品海洛因
    1 次。嗣於同年7 月3 日11時許，在上揭住處，因其另涉強
    盜案件為警察查獲，經其同意採尿送驗，檢驗結果呈嗎啡陽
    性反應，而查悉上情。
二、案經屏東縣政府警察局東港分局報告臺灣高雄地方法院檢察
    署檢察官偵查起訴。
    理  由
一、訊據被告甲○○直承於上揭時、地施用第一級毒品海洛因不
    諱，於原審法院審理時亦同此供承無異，且被告於95年7 月
    3 日13時許為警查獲，採驗尿液結果，呈嗎啡陽性反應，有
    臺灣檢驗科技股份有限公司95年7 月20日編號KＺ0000000000
    00號濫用藥物尿液檢驗報告、屏東縣政府警察局東港分局偵
    辦毒品條例案尿液受檢人真實姓名對照表各1 份附卷可稽。
    按海洛因係嗎啡經化學合成之半人工合成品，藥（毒）性倍
    於嗎啡，其經施用進入人體，藉人體解毒系統之代謝作用而
    分解成藥（毒）性較低之嗎啡於24小時內排出體外，故於施
    用海洛因者之尿液中，可檢出嗎啡煙毒反應，且一般施用者
    ，於施用72小時後，仍可被檢出嗎啡反應，有行政院衛生署
    藥物食品檢驗局81年2 月8 日（81）藥檢壹字第001156號函
    及憲兵司令部80年5 月7 日鑑驗字第1746號函可按。又按被
    告之自白，非出於強暴、脅迫、利誘、詐欺、疲勞訊問、違
    法羈押或其他不當方法，且與事實相符者，得為證據，刑事
    訴訟法第156 第1 項定有明文。亦即被告之自白係出於自由
    意思，且與事實相符者，即有證據能力，本件被告迭次自白
    係出於自由意志，自得採為本件判決之基礎。又刑事訴訟法
    第159 條之4 規定：「除前三條之情形外，下列文書亦得為
    證據：一除顯有不可信之情況外，公務員職務上製作之紀錄
    文書、證明文書。二除顯有不可信之情況外，從事業務之人
    於業務上或通常業務過程所須製作之紀錄文書、證明文書。
    三除前二款之情形外，其他於可信之特別情況下所製作之文
    書。」，本件上揭衛生署函、憲兵司令部函、臺灣檢驗科技
    股份有限公司濫用藥物實驗室高雄所濫用藥物尿液檢驗報告
    ，或係公務員職務上製作之文書或係從事業務之人於業務上
    或通常業務過程所須製作之文書，經查亦無顯不可信之情況
    ，上開文書應具有證據能力。綜合上揭各證據資料研析，足
    認被告之自白連續施用第一級毒品，與事實相符，應堪採信
    。
二、按犯毒品危害防制條例第10條之罪，經觀察勒戒後，認有繼
    續施用毒品之傾向者，應由檢察官聲請法院裁定令入戒治處
    所施以強制戒治，強制戒治期滿，應由檢察官為不起訴處分
    。經強制戒治執行完畢釋放後，5 年內再犯毒品危害防制條
    例第10條之罪，依92年1 月9 日修正施行之毒品危害防制條
    例第23條第2 項規定意旨，應由檢察官偵查起訴。本件被告
    前於89年間，因施用毒品案件，經臺灣高雄地方法院89年度
    毒聲字第5411號裁定送觀察、勒戒後，認有繼續施用毒品之
    傾向，復先後依同法院89年度毒聲字第7401號裁定令入戒治
    處所施以強制戒治、90年度毒聲字第1088號裁定停止戒治，
    所餘戒治期間付保護管束，於90年9 月24日保護管束期滿，
    而強制戒治執行完畢，經臺灣高雄地方法院檢察署檢察官以
    90年度戒毒偵字第1122號為不起訴處分確定，有該署刑案資
    料查註紀錄表、全國施用毒品案件紀錄表及臺灣高等法院被
    告前案紀錄表各1 份在卷可按。被告於強制戒治執行完畢釋
    放後，5 年內再犯本件施用第一級毒品之犯行，事證明確，
    應依法論科。
三、按海洛因係毒品危害防制條例第2 條第2 項第1 款所稱之第
    一級毒品，不得非法持有、施用。核被告所為，係犯毒品危
    害防制條例第10條第1 項之施用第一級毒品罪。其持有第一
    毒品後進而施用，其持有之低度行為，應為施用之高度行為
    所吸收，不另論罪。被告於80年間，因違反肅清煙毒條例案
    件，經臺灣高雄地方法院以81年度訴字第149 號判處有期徒
    刑3 年6 月確定，入監服刑後，於83年5 月4 日縮短刑期假
    釋出監並付保護管束，惟於84、85年間，再因違反肅清煙毒
    條例案件，分別經同法院以84年度訴字第2782號、85年度訴
    字第571 號判處有期徒刑3 年4 月、有期徒刑3 年2 月確定
    ，上開假釋經撤銷，並入監接續執行上開二罪及假釋經撤銷
    後之殘刑，上開三罪經合併定其假釋期間，又於88年10月21
    日縮短刑期假釋出監，然嗣於89年間再經撤銷假釋，入監執
    行殘刑有期徒刑4 年3 月又16日，於94年3 月17日縮刑期滿
    執行完畢，有臺灣高等法院被告前案紀錄表1 份在卷可憑，
    其於刑之執行完畢後5 年內故意再犯上開有期徒刑以上之罪
    ，為累犯，應依刑法第47條第1 項規定，加重其刑。
四、原審就此部分，依毒品危害防制條例第10條第1 項，刑法第
    11條前段、第47條第1 項，並審酌被告係累犯，經觀察、勒
    戒及強制戒治後，仍未能戒絕其毒癮而再次施用毒品，足證
    前開保安處分措施已難矯治其惡性，惟念其於犯罪後坦承犯
    行及所犯為自戕行為等一切情狀，量處有期徒刑8 月，以資
    懲儆。認事用法尚無不合，量刑亦稱妥適，檢察官上訴意旨
    執後述移送併辦部分之施用毒品行為，主張依集合犯之法理
    屬起訴效力所及，指摘原判決不及審理不當，並無可取，為
    無理由，應予駁回（理由詳後所述）。
五、臺灣高雄地方法院檢察署96年度毒偵字第1087號移送併辦意
    旨略以：被告甲○○基於施用第一級毒品之犯意，另於95年
    12月26日10時許起回溯24小時內之某時，在不詳處所，施用
    第一級毒品海洛因1 次，在高雄市○鎮區○○路與瑞和街街
    口，為警查獲，經警採驗尿液，呈毒品嗎啡陽性反應。被告
    先後施用毒品之行為時間緊接，且有反覆性及延續性之情形
    ，應屬於包括一罪的集合犯，係屬實質上一罪，移送併辦。
    經查，對於施用毒品之犯罪行為，縱其時間密接，依社會通
    常觀念或物理性質觀之，均非無法分割，仍係可分之數行為
    。毒品危害防制條例第10條第1 項之施用第一級毒品罪，並
    不以「反覆實施」或「施用毒品成癮」為犯罪構成要件，施
    用毒品行為自非集合犯，長期多次施用同種類之毒品，亦非
    接續犯而屬連續犯。自刑法部分條文於94年2 月2 日修正公
    布，95年7 月1 日施行，刑法第56條連續犯之規定刪除，則
    95年7 月1 日以後之施行毒品行為，亦不適用連續犯之規定
    ，其與95年6 月30日以前之施行毒品行為，亦不構成實質上
    一罪或裁判上一罪之關係，應適用數罪併罰之規定。此部分
    未經檢察官起訴，復非起訴效力所及，即與已論罪科刑部分
    無裁判上一罪之不可分關係，本院就此部分自不得加以審判
    。應退回檢察官依法處理（最高法院88年度台上字第3484號
    判決意旨參照）。
六、被告另被訴施用第二級毒品安非他命部分，已經原審判決確
    定，不另論列，附此敘明。
據上論斷，應依刑事訴訟法第368條，判決如主文。
本案經檢察官邱榮藏到庭執行職務。
中　　華　　民　　國　　96　　年　　4 　　月　　24　　日
                  刑事第二庭  審判長法  官  林正雄
                                    法  官  黃壽燕
                                    法  官  陳啟造
以上正本證明與原本無異。
如不服本判決應於收受本判決後10日內向本院提出上訴書狀，其
未敘述上訴理由者，並得於提起上訴後10日內向本院補提理由書
狀（均須按他造當事人之人數附繕本）「切勿逕送上級法院」。
中　　華　　民　　國　　96　　年　　4 　　月　　24　　日
                                    書記官  彭筱瑗
附錄本案論罪科刑法條全文：
毒品危害防制條例第10條第1項
施用第一級毒品者，處 6 月以上 5 年以下有期徒刑。
